---
title: "10.Bases de datos de Biodiversidad"
author: "Jonathan V. Solórzano"
date: "10/03/2024"
format: html
editor: visual
toc: true
toc-location: left
page-layout: full
lang: es-MX
---

# Bases de datos de biodiversidad

A continuación les pongo algunas bases de datos que pueden usar para sus trabajos finales.

## Vegan

1. Árboles en la isla de Barro Colorado

```{r}
library(vegan)
data(BCI)
data(BCI.env)
```

2. Vegetación de pastizales. 
```{r}
library(vegan)
data(dune)
data(dune.env)
```

3. Ácaros
```{r}
library(vegan)
data(mite)
data(mite.env)
```

4. Aves en archipiélago Sipoo.
```{r}
library(vegan)
data(sipoo)
data(sipoo.map)
```

5. Vegetación en pasturas de líquenes.
```{r}
library(vegan)
data(varespec)
data(varechem)
```

## Palmerpenguins

6. Pingüinos
Aquí el único requisito es que no hagan lo mismo que les voy a pedir en una tarea.

```{r}
library(palmerpenguins)
data(penguins)
penguins
penguins_raw
```

## Datasets

7. Plantas del género Iris
```{r}
library(datasets)
data(iris)
iris
```

8. Árboles de naranja
```{r}
library(datasets)
data(Orange)
Orange
```

9. Crecimiento de plantas
```{r}
library(datasets)
data(PlantGrowth)
PlantGrowth
```

10. Capturas de lince
```{r}
library(datasets)
data(lynx)
lynx
```

11. Anillos de árboles

```{r}
library(datasets)
data(treering)
```

## Biodiversity
12. Abundancia de Faramea en Panamá

```{r}
library(BiodiversityR)
data(faramea)
```

13. Muestreos árboles de IFRI
```{r}
library(BiodiversityR)
data(ifri)
```

14. Composición de especies hipotética en gradiente
```{r}
library(BiodiversityR)
data(transfgradient)
```

15. Composición de especies hipotética
```{r}
library(BiodiversityR)
data(transfspecies)
```

## iNEXT

16. Hormigas
```{r}
library(iNEXT)
data(ant)
```

17. Aves
```{r}
library(iNEXT)
data(bird)
```

18. Ciliados
```{r}
library(iNEXT)
data(ciliates)
```

18. Arañas
```{r}
library(iNEXT)
data(spider)
```

## fossil

19. Fósiles
```{r}
library(fossil)
data(fdata.list)
data(fdata.mat)
```

## Inventario Nacional Forestal y de Suelos de México

20. INFyS

Aquí el único requisito es que no usen el del estado de Michoacán porque es el que vimos en la clase: [https://snmf.cnf.gob.mx/datos-del-inventario/](https://snmf.cnf.gob.mx/datos-del-inventario/)

## Inventarion Nacional Forestal de EUA

21. [https://apps.fs.usda.gov/fia/datamart/datamart.html](https://apps.fs.usda.gov/fia/datamart/datamart.html)

## IIASA Global Forest Database

22. Datos de biomasa descargables de: [https://iiasa.ac.at/models-tools-data/global-forest-database](https://iiasa.ac.at/models-tools-data/global-forest-database)

## Datos de REDD+

23. Hay que registrarse en su portal para poder descargar los archivos: [https://www.reddprojectsdatabase.org/download-the-the-id-recco-database/](https://www.reddprojectsdatabase.org/download-the-the-id-recco-database/)

